---
title: EEE933 - Design and Analysis of Experiments

# Use letters for affiliations
author:
  - name: Case Study 04

# For footer text  TODO(fold into template, allow free form two-authors)
#lead_author_surname: ELE077 - TC1

# Place DOI URL or CRAN Package URL here
#doi: "https://cran.r-project.org/package=YourPackage"

# Abstract
abstract: |
  Experiment: Comparação de desempenho de quatro configurações de um algoritmo de otimização.

# Optional: Acknowledgements
# acknowledgements: |
#   This template package builds upon, and extends, the work of the excellent 
#   [rticles](https://cran.r-project.org/package=rticles) package, and both rely on
#   the [PNAS LaTeX](http://www.pnas.org/site/authors/latex.xhtml) macros. Both sources
#   are gratefully acknowledged as this work would not have been possible without them.
#   Our extensions are under the same respective licensing term 
#   ([GPL-3](https://www.gnu.org/licenses/gpl-3.0.en.html) and
#   [LPPL (>= 1.3)](https://www.latex-project.org/lppl/)).

# Optional: One or more keywords
# keywords:
#   - one
#   - two
#   - optional
#   - keywords
#   - here

# Font size of the document, values of 9pt (default), 10pt, 11pt and 12pt
fontsize: 11pt

# Optional: Force one-column layout, default is two-column
one_column: true

# Optional: Enables lineo mode, but only if one_column mode is also true
#lineno: true

# Optional: Enable one-sided layout, default is two-sided
#one_sided: true

# Optional: Enable section numbering, default is unnumbered
#numbersections: true

# Optional: Specify the depth of section number, default is 5
#secnumdepth: 5

# Optional: Bibliography 
bibliography: CS02.bib

# Optional: Enable a 'Draft' watermark on the document
#watermark: true

# Customize footer, eg by referencing the vignette
#footer_contents: "YourPackage Vignette"

# Optional: Skip inserting final break between acknowledgements, default is false
skip_final_break: true

# Produce a pinp document
output: pinp::pinp


# Required: Vignette metadata for inclusion in a package.
#vignette: >
#  %\VignetteIndexEntry{YourPackage-vignetteentry}
#  %\VignetteKeywords{YourPackage, r, anotherkeyword}
#  %\VignettePackage{YourPackage}
#  %\VignetteEngine{knitr::rmarkdown}
---

## Apresentação

Algoritmos baseados em populações são uma alternativa comum para a solução de 
problemas de otimização em engenharia. Tais algoritmos normalmente consistem de 
um ciclo iterativo, no qual um conjunto de soluções-candidatas ao problema são 
repetidamente sujeitas a operadores de variação e seleção, de forma a promover 
uma exploração do espaço de variáveis do problema em busca de um ponto de ótimo 
(máximo ou mínimo) de uma dada função-objetivo.

Dentre estes algoritmos, um método que tem sido bastante utilizado nos últimos 
anos é conhecido como _evolução diferencial_ (DE, do inglês 
_differential evolution_)[@Storn1997]. De forma simplificada, este método é composto pelos 
seguintes passos:

0. Entrada: $N,\ n_{iter},\ recpars,\ mutpars$ 
1. $t \leftarrow 0$
2. $X_t \leftarrow \{\vec{x}_1, \vec{x}_2, \ldots, \vec{x}_N\}$ (população inicial)
3. $\vec{f}_t \leftarrow f(X_t)$ 
4. Enquanto ($t < n_{iter}$)
    1. $V_t \leftarrow$ mutação($X_t,\ mutpars$)
    2. $U_t \leftarrow$ recombinação($X_t,\ V_t,\ recpars$)
    3. $\vec{j}_t \leftarrow f(U_t)$ 
    4. $(X_{t+1},\ \vec{f}_{t+1}) \leftarrow$ seleção($X_t,\ U_t,\ \vec{f}_t,\ \vec{j}_t$)
    5. $t \leftarrow t + 1$
5. Saída: $(X_t,\ \vec{f}_t)$
    
Suponha que um pesquisador está interessado em investigar o efeito de quatro configurações distintas deste algoritmo em seu desempenho para uma dada classe de problemas de otimização.

## Atividades

Como forma de análise preliminar deste problema, cada equipe terá como tarefa a comparação experimental de duas configurações em um único problema de teste. O objetivo deste estudo é responder às seguintes perguntas:

\begin{center}\textit{Há alguma diferença no desempenho médio do algoritmo quando equipado com estas diferentes configurações, para o problema de teste utilizado? Caso haja, qual a melhor configuração em termos de desempenho médio (atenção: quanto \textit{menor} o valor retornado, melhor o algoritmo), e qual a magnitude das diferenças encontradas? Há alguma configuração que deva ser recomendada em relação às outras?}\end{center} 

Os seguintes parâmetros experimentais são dados para este estudo:

Os seguintes parâmetros experimentais são dados para este estudo:

- Mínima diferença de importância prática _entre duas configurações_ (padronizada): ($d^* = \delta^*/\sigma$) = 0.25
- Significância desejada: $\alpha = 0.05$
- Potência mínima desejada (para o caso $d = d^*$): $\pi = 1 - \beta = 0.85$

## Informações operacionais

Para a execução dos experimentos, instale os pacotes `ExpDE` [@Campelo2016] e `smoof` [@smoof]:

```{r block1, eval=FALSE}
install.packages("ExpDE")
install.packages("smoof")
```

Os parâmetros fixos do algoritmo (ao longo de toda a experimentação) são dados por:

```{r block2, eval=FALSE}
selpars  <- list(name  = "selection_standard")
stopcrit <- list(names = "stop_maxeval", maxevals = 50000, maxiter = 1000)
probpars <- list(name  = "sphere", xmin  = -seq(1, 20), xmax  = 20 + 5 * seq(5, 24))
```

As configurações que deverão ser comparadas por cada equipe são dadas por:

``` {r block3a, eval = FALSE}
# Equipe A

## Config 1
recpars1 <- list(name = "recombination_arith") 
mutpars1 <- list(name = "mutation_rand", f = 4)
popsize1 <- 300

## Config 2
recpars2 <- list(name = "recombination_bin", cr = 0.7) 
mutpars2 <- list(name = "mutation_best", f = 3)
popsize2 <- 300

## Config 3
recpars3 <- list(name = "recombination_eigen", 
                 othername = "recombination_bin", cr = 0.9) 
mutpars3 <- list(name = "mutation_best", f = 2.8)
popsize3 <- 85

## Config 4
recpars4 <- list(name = "recombination_sbx", eta = 90)
mutpars4 <- list(name = "mutation_best", f = 4.5)
popsize4 <- 200
```
\newpage
``` {r block3b, eval = FALSE}
# Equipe B

## Config 1
recpars1 <- list(name = "recombination_exp", cr = 0.6)
mutpars1 <- list(name = "mutation_best", f = 2)
popsize1 <- 130
    
## Config 2
recpars2 <- list(name = "recombination_geo", alpha = 0.6)
mutpars2 <- list(name = "mutation_rand", f = 1.2)
popsize2 <- 70

## Config 3
recpars3 <- list(name = "recombination_blxAlphaBeta", alpha = 0.4, beta = 0.4) 
mutpars3 <- list(name = "mutation_rand", f = 4)
popsize3 <- 230

## Config 4
recpars4 <- list(name = "recombination_wright")
mutpars4 <- list(name = "mutation_best", f = 4.8)
popsize4 <- 113
```

``` {r block3c, eval = FALSE}
# Equipe C

## Config 1
recpars1 <- list(name = "recombination_blxAlphaBeta", alpha = 0, beta = 0)
mutpars1 <- list(name = "mutation_rand", f = 4)
popsize1 <- 200

## Config 2
recpars2 <- list(name = "recombination_linear")
mutpars2 <- list(name = "mutation_rand", f = 1.5)
popsize2 <- 250

## Config 3
recpars3 <- list(name = "recombination_bin", cr = 0.25) 
mutpars3 <- list(name = "mutation_best", f = 5)
popsize3 <- 150

## Config 4
recpars4 <- list(name = "recombination_eigen", 
                 othername = "recombination_bin", cr = 0.5) 
mutpars4 <- list(name = "mutation_best", f = 1)
popsize4 <- 100
```
\newpage
``` {r block3d, eval = FALSE}
# Equipe D
## Config 1
recpars1 <- list(name = "recombination_blxAlphaBeta", alpha = 0.4, beta = 0.4) 
mutpars1 <- list(name = "mutation_rand", f = 4)
popsize1 <- 230

## Config 2
recpars2 <- list(name = "recombination_eigen", 
                 othername = "recombination_bin", cr = 0.9) 
mutpars2 <- list(name = "mutation_best", f = 2.8)
popsize2 <- 85

## Config 3
recpars3 <- list(name = "recombination_mmax", lambda = 0.25)
mutpars3 <- list(name = "mutation_best", f = 3)
popsize3 <- 250

## Config 4
recpars4 <- list(name = "recombination_npoint", N = 10)
mutpars4 <- list(name = "mutation_rand", f = 0.8)
popsize4 <- 200
```

``` {r block3e, eval = FALSE}
# Equipe E
## Config 1
recpars1 <- list(name = "recombination_lbga")
mutpars1 <- list(name = "mutation_rand", f = 4.5)
popsize1 <- 300

## Config 2
recpars2 <- list(name = "recombination_blxAlphaBeta", alpha = 0.1, beta = 0.1)
mutpars2 <- list(name = "mutation_rand", f = 3)
popsize2 <- 80

## Config 3
recpars3 <- list(name = "recombination_blxAlphaBeta", alpha = 0.4, beta = 0.4) 
mutpars3 <- list(name = "mutation_rand", f = 4)
popsize3 <- 230

## Config 4
recpars4 <- list(name = "recombination_eigen", 
                 othername = "recombination_bin", cr = 0.9) 
mutpars4 <- list(name = "mutation_best", f = 2.8)
popsize4 <- 85
```
\newpage
``` {r block3f, eval = FALSE}
# Equipe F

## Config 1
recpars1 <- list(name = "recombination_mmax", lambda = 0.25)
mutpars1 <- list(name = "mutation_best", f = 4)
popsize1 <- 375

## Config 2
recpars2 <- list(name = "recombination_npoint", N = 17)
mutpars2 <- list(name = "mutation_rand", f = 2.2)
popsize2 <- 225

## Config 3
recpars3 <- list(name = "recombination_lbga")
mutpars3 <- list(name = "mutation_rand", f = 4.5)
popsize3 <- 300

## Config 4
recpars4 <- list(name = "recombination_blxAlphaBeta", alpha = 0.1, beta = 0.4)
mutpars4 <- list(name = "mutation_rand", f = 3)
popsize4 <- 80
```

``` {r block3g, eval = FALSE}
# Equipe G

## Config 1
recpars1 <- list(name = "recombination_blxAlphaBeta", alpha = 0, beta = 0)
mutpars1 <- list(name = "mutation_rand", f = 4)
popsize1 <- 200

## Config 2
recpars2 <- list(name = "recombination_exp", cr = 0.6)
mutpars2 <- list(name = "mutation_best", f = 2)
popsize2 <- 130

## Config 3
recpars3 <- list(name = "recombination_mmax", lambda = 0.25)
mutpars3 <- list(name = "mutation_best", f = 4)
popsize3 <- 375

## Config 4
recpars4 <- list(name = "recombination_npoint", N = 17)
mutpars4 <- list(name = "mutation_rand", f = 2.2)
popsize4 <- 225
```
\newpage
``` {r block3h, eval = FALSE}
# Equipe H

## Config 1
recpars1 <- list(name = "recombination_eigen", 
                 othername = "recombination_bin", cr = 0.9) 
mutpars1 <- list(name = "mutation_best", f = 2.8)
popsize1 <- 85

## Config 2
recpars2 <- list(name = "recombination_sbx", eta = 90)
mutpars2 <- list(name = "mutation_best", f = 4.5)
popsize2 <- 200

## Config 3
recpars3 <- list(name = "recombination_exp", cr = 0.6)
mutpars3 <- list(name = "mutation_best", f = 2)
popsize3 <- 130
    
## Config 4
recpars4 <- list(name = "recombination_geo", alpha = 0.6)
mutpars4 <- list(name = "mutation_rand", f = 1.2)
popsize4 <- 70
```

``` {r block3i, eval = FALSE}
# Equipe I

## Config 1
recpars1 <- list(name = "recombination_blxAlphaBeta", alpha = 0.4, beta = 0.4) 
mutpars1 <- list(name = "mutation_rand", f = 4)
popsize1 <- 230

## Config 2
recpars2 <- list(name = "recombination_wright")
mutpars2 <- list(name = "mutation_best", f = 4.8)
popsize2 <- 113

## Config 3
recpars3 <- list(name = "recombination_arith") 
mutpars3 <- list(name = "mutation_rand", f = 4)
popsize3 <- 300

## Config 4
recpars4 <- list(name = "recombination_bin", cr = 0.7) 
mutpars4 <- list(name = "mutation_best", f = 3)
popsize4 <- 300
```
\newpage
Cada observação individual do desempenho do algoritmo equipado com um dado operador pode ser obtida através dos comandos abaixo:

``` {r block4, eval = FALSE}
suppressPackageStartupMessages(library(ExpDE))

# Run algorithm on problem:
out <- ExpDE(mutpars  = mutparsX, 
             recpars  = recparsX, 
             popsize  = popsizeX, 
             selpars  = selpars, 
             stopcrit = stopcrit, 
             probpars = probpars,
             showpars = list(show.iters = "dots", showevery  = 20))

# Extract observation:
out$Fbest
```

\noindent onde _mutparsX_, _recparsX_ e _popsizeX_ devem ser substituídos pelas 
variáveis apropriadas (e.g., _mutpars1_, _mutpars2_ etc.).


## Outras definições

Este estudo de caso consiste das seguintes etapas:

1. Formulação das hipóteses de teste;
1. Cálculo do tamanho amostral;
1. Coleta e tabulação dos dados;
1. Teste das hipóteses;
1. Estimação da magnitude da diferença entre os métodos (incluindo intervalo de confiança);
1. Verificação das premissas dos testes;
1. Derivação de conclusões;
1. Discussão sobre possíveis limitações do estudo e sugestões de melhoria.

Lembre-se que as conclusões devem ser colocadas no contexto das perguntas 
técnicas de interesse.

**Importante:** Vale a pena revisar os slides da unidade 10 
(_Analysis of Variance_). Há formas distintas de calcular o tamanho amostral, 
vale a pena explorar um pouco este tópico.


## Relatório

Cada equipe deverá entregar um relatório detalhando o experimento e a análise 
dos dados. O relatório será avaliado de acordo com os seguintes critérios:

- Obediência ao formato determinado (ver abaixo);
- Reproducibilidade dos resultados;
- Qualidade técnica;
- Estrutura da argumentação;
- Correto uso da linguagem (gramática, ortografia, etc.);

O relatório deve *obrigatoriamente* ser produzido utilizando [R Markdown](http://rmarkdown.rstudio.com) (opcionalmente utilizando estilos 
distintos, como o do presente documento), e deve conter todo o código 
necessário para a reprodução da análise obtida, embutido na forma de blocos de 
código no documento. Os grupos devem enviar:

- O arquivo **.Rmd** para geração do relatório.
- O arquivo **.pdf** compilado a partir do **.Rmd**.
- O arquivo de dados utilizado, em formato **.csv**.

O arquivo **.Rmd** deve ser capaz de ser compilado em um pdf sem erros, e deve 
assumir que o arquivo de dados se encontra no mesmo diretório do arquivo do 
relatório. Modelos de estudos de caso estão disponíveis no repositório da 
disciplina no github. 
Caso a equipe deseje utilizar o estilo do presente documento, pode consultar seu 
código-fonte no repositório (note que o mesmo requer a instalação do pacote 
_pinp_).

**Importante**: Salve seu arquivo **.Rmd** em UTF-8 (para evitar erros na 
compilação em outros sistemas).
**Importante**: Inclua no relatório os papéis desempenhados por cada membro da 
equipe (Relator, Verificador etc.)

Relatórios serão aceitos em português ou inglês.


## Entrega

Os arquivos relativos a este estudo de caso (pdf + rmd + csv) deverão ser comprimidos em um .ZIP e submetidos via Moodle, na atividade **Case Study 04**, até a data-limite de **Domingo, 24 de junho de 2018, às 23:55h**. Após esta data o sistema estará fechado para recebimento. 

**Importante**: Apenas uma submissão por equipe é necessária.

**Importante**: Relatórios não serão recebidos por e-mail ou em formato impresso.
