---
title: EEE933 - Estudo de Caso 03
abstract: |
  Comparação de desempenho de configurações de um algoritmo de otimização

# Use letters for affiliations
author:
  - name: Felipe Campelo
    affiliation: a
address:
  - code: a
    address: Programa de Pós-Graduação em Engenharia Elétrica, UFMG.

# Abstract
# abstract: |
#   Descrição do segundo estudo de caso para a disciplina de Planejamento e Análise de Experimentos do Programa de Pós-Graduação em Engenharia Elétrica da UFMG. 

# Font size of the document, values of 9pt (default), 10pt, 11pt and 12pt
fontsize: 11pt

# Optional: Force one-column layout, default is two-column
one_column: true

# Optional: Enables lineo mode, but only if one_column mode is also true
#lineno: true

# Optional: Enable one-sided layout, default is two-sided
one_sided: true

# Optional: Enable section numbering, default is unnumbered
#numbersections: true

# Optional: Specify the depth of section number, default is 5
#secnumdepth: 5

# Optional: Bibliography 
bibliography: CS03.bib

# Optional: Enable a 'Draft' watermark on the document
#watermark: true

# Customize footer, eg by referencing the vignette
footer_contents: "Document created using R Markdown + PINP package"

# Produce a pinp document
output: pinp::pinp
---

## Apresentação

Algoritmos baseados em populações são uma alternativa comum para a solução de 
problemas de otimização em engenharia. Tais algoritmos normalmente consistem de 
um ciclo iterativo, no qual um conjunto de soluções-candidatas ao problema são 
repetidamente sujeitas a operadores de variação e seleção, de forma a promover 
uma exploração do espaço de variáveis do problema em busca de um ponto de ótimo 
(máximo ou mínimo) de uma dada função-objetivo.

Dentre estes algoritmos, um método que tem sido bastante utilizado nos últimos 
anos é conhecido como _evolução diferencial_ (DE, do inglês 
_differential evolution_)[@Storn1997]. De forma simplificada, este método é composto pelos 
seguintes passos:

0. Entrada: $N,\ n_{iter},\ recpars,\ mutpars$ 
1. $t \leftarrow 0$
2. $X_t \leftarrow \{\vec{x}_1, \vec{x}_2, \ldots, \vec{x}_N\}$ (população inicial)
3. $\vec{f}_t \leftarrow f(X_t)$ 
4. Enquanto ($t < n_{iter}$)
    1. $V_t \leftarrow$ mutação($X_t,\ mutpars$)
    2. $U_t \leftarrow$ recombinação($X_t,\ V_t,\ recpars$)
    3. $\vec{j}_t \leftarrow f(U_t)$ 
    4. $(X_{t+1},\ \vec{f}_{t+1}) \leftarrow$ seleção($X_t,\ U_t,\ \vec{f}_t,\ \vec{j}_t$)
    5. $t \leftarrow t + 1$
5. Saída: $(X_t,\ \vec{f}_t)$
    
Suponha que um pesquisador está interessado em investigar o efeito de diferentes configurações deste algoritmo em seu desempenho para um dado problema. Para isso, o mesmo implementou o algoritmo e diversos operadores de forma padronizada, na forma do pacote ExpDE ([https://cran.r-project.org/web/packages/ExpDE/](https://cran.r-project.org/web/packages/ExpDE/)) [@Campelo2016], cuja versão de desenvolvimento encontra-se disponível no Github ([https://github.com/fcampelo/ExpDE/tree/devel](https://github.com/fcampelo/ExpDE/tree/devel)).

## Atividades

Como forma de análise preliminar deste problema, cada equipe terá como tarefa a comparação experimental de algumas configurações em um único problema de teste. O objetivo deste estudo é responder às perguntas:

\begin{center}\textit{Há alguma diferença no desempenho médio do algoritmo quando equipado com estas diferentes configurações, para o problema de teste utilizado? Caso haja, qual a melhor configuração em termos de desempenho médio (atenção: quanto \textit{menor} o valor retornado, melhor o algoritmo), e qual a magnitude das diferenças encontradas? Há alguma configuração que deva ser recomendada em relação aos demais?}\end{center} 

Os seguintes parâmetros experimentais são dados para este estudo:

- Mínima diferença de importância prática entre qualquer par de algoritmos (padronizada, em termos do coeficiente _d_ de Cohen): ($d^* = \delta^*/\sigma$) = 0.25
- Significância desejada: $\alpha = 0.05$
- Potência mínima desejada (para o caso $d = d^*$): $\pi = 1 - \beta = 0.85$

## Informações operacionais

Para instalar e carregar o pacote no computador, os seguintes comandos podem ser utilizados:

```{r block1, eval=FALSE}
install.packages("ExpDE")
library(ExpDE)
```

Os parâmetros fixos do algoritmo (ao longo de toda a experimentação) são dados por:

```{r block2, eval=FALSE}
selpars  <- list(name  = "selection_standard")
stopcrit <- list(names = "stop_maxeval", maxevals = 50000, maxiter = 1000)
probpars <- list(name  = "sphere", xmin  = -seq(1,20), xmax  = 20 + 5 * seq(5, 24))
```

As configurações que deverão ser comparadas por cada grupo passaram por uma etapa anterior de ajuste de parâmetros. Suas definições são dadas por:

``` {r block3a, eval = FALSE}
# Equipe Iuri, Henrique, Rodrigo

## Config 1
recpars1 <- list(name = "recombination_arith") 
mutpars1 <- list(name = "mutation_rand", f = 4)
popsize1 <- 300

## Config 2
recpars2 <- list(name = "recombination_bin", cr = 0.7) 
mutpars2 <- list(name = "mutation_best", f = 3)
popsize2 <- 300

## Config 3
recpars3 <- list(name = "recombination_blxAlphaBeta", alpha = 0.4, beta = 0.4) 
mutpars3 <- list(name = "mutation_rand", f = 4)
popsize3 <- 230

## Config 4
recpars4 <- list(name = "recombination_eigen", 
                 othername = "recombination_bin", cr = 0.9) 
mutpars4 <- list(name = "mutation_best", f = 2.8)
popsize4 <- 85
```
\newpage
``` {r block3b, eval = FALSE}
# Equipe Hugo, Lucas, Rafael, Victor

## Config 1
recpars1 <- list(name = "recombination_exp", cr = 0.6)
mutpars1 <- list(name = "mutation_best", f = 2)
popsize1 <- 130
    
## Config 2
recpars2 <- list(name = "recombination_geo", alpha = 0.6)
mutpars2 <- list(name = "mutation_rand", f = 1.2)
popsize2 <- 70

## Config 3
recpars3 <- list(name = "recombination_lbga")
mutpars3 <- list(name = "mutation_rand", f = 4.5)
popsize3 <- 300

## Config 4
recpars4 <- list(name = "recombination_blxAlphaBeta", alpha = 0.1, beta = 0.4)
mutpars4 <- list(name = "mutation_rand", f = 3)
popsize4 <- 80
```

``` {r block3c, eval = FALSE}
# Equipe Monica, Leticia Mayra, Mateus 

## Config 1
recpars1 <- list(name = "recombination_blxAlphaBeta", alpha = 0, beta = 0)
mutpars1 <- list(name = "mutation_rand", f = 4)
popsize1 <- 200

## Config 2
recpars2 <- list(name = "recombination_linear")
mutpars2 <- list(name = "mutation_rand", f = 1.5)
popsize2 <- 250

## Config 3
recpars3 <- list(name = "recombination_mmax", lambda = 0.25)
mutpars3 <- list(name = "mutation_best", f = 4)
popsize3 <- 375

## Config 4
recpars4 <- list(name = "recombination_npoint", N = 17)
mutpars4 <- list(name = "mutation_rand", f = 2.2)
popsize4 <- 225
```
\newpage
``` {r block3d, eval = FALSE}
# Equipe Ezequiel, Lucas, Ricardo

## Config 1
recpars1 <- list(name = "recombination_onepoint", K = 17)
mutpars1 <- list(name = "mutation_best", f = 2.4)
popsize1 <- 225

## Config 2
recpars2 <- list(name = "recombination_pbest", cr = 0.25)
mutpars2 <- list(name = "mutation_rand", f = 3.5)
popsize2 <- 325

## Config 3
recpars3 <- list(name = "recombination_sbx", eta = 90)
mutpars3 <- list(name = "mutation_best", f = 4.5)
popsize3 <- 200

## Config 4
recpars4 <- list(name = "recombination_wright")
mutpars4 <- list(name = "mutation_best", f = 4.8)
popsize4 <- 113
```

``` {r block3e, eval = FALSE}
# Equipe Eduardo, Guilherme, Paulo, Franklin

## Config 1
recpars1 <- list(name = "recombination_eigen", 
                 othername = "recombination_bin", cr = 0.9) 
mutpars1 <- list(name = "mutation_best", f = 2.8)
popsize1 <- 85

## Config 2
recpars2 <- list(name = "recombination_sbx", eta = 90)
mutpars2 <- list(name = "mutation_best", f = 4.5)
popsize2 <- 200

## Config 3
recpars3 <- list(name = "recombination_linear")
mutpars3 <- list(name = "mutation_rand", f = 1.5)
popsize3 <- 250

## Config 4
recpars4 <- list(name = "recombination_blxAlphaBeta", alpha = 0.1, beta = 0.4)
mutpars4 <- list(name = "mutation_rand", f = 3)
popsize4 <- 80
```
\newpage
``` {r block3f, eval = FALSE}
# Equipe Rafael, Marcus, Paulo, Elany

## Config 1
recpars1 <- list(name = "recombination_onepoint", K = 17)
mutpars1 <- list(name = "mutation_best", f = 2.4)
popsize1 <- 225

## Config 2
recpars2 <- list(name = "recombination_mmax", lambda = 0.25)
mutpars2 <- list(name = "mutation_best", f = 4)
popsize2 <- 375

## Config 3
recpars3 <- list(name = "recombination_pbest", cr = 0.25)
mutpars3 <- list(name = "mutation_rand", f = 3.5)
popsize3 <- 325

## Config 4
recpars4 <- list(name = "recombination_geo", alpha = 0.6)
mutpars4 <- list(name = "mutation_rand", f = 1.2)
popsize4 <- 70
```

``` {r block3g, eval = FALSE}
# Equipe Marcelo, Brayan, William, André

## Config 1
recpars1 <- list(name = "recombination_blxAlphaBeta", alpha = 0, beta = 0)
mutpars1 <- list(name = "mutation_rand", f = 4)
popsize1 <- 200

## Config 2
recpars2 <- list(name = "recombination_exp", cr = 0.6)
mutpars2 <- list(name = "mutation_best", f = 2)
popsize2 <- 130

## Config 3
recpars3 <- list(name = "recombination_blxAlphaBeta", alpha = 0.4, beta = 0.4) 
mutpars3 <- list(name = "mutation_rand", f = 4)
popsize3 <- 230

## Config 4
recpars4 <- list(name = "recombination_wright")
mutpars4 <- list(name = "mutation_best", f = 4.8)
popsize4 <- 113
```
\newpage
``` {r block3h, eval = FALSE}
# Equipe Letícia Resende, Marcelo, André

## Config 1
recpars1 <- list(name = "recombination_eigen", 
                 othername = "recombination_bin", cr = 0.9) 
mutpars1 <- list(name = "mutation_best", f = 2.8)
popsize1 <- 85

## Config 2
recpars2 <- list(name = "recombination_sbx", eta = 90)
mutpars2 <- list(name = "mutation_best", f = 4.5)
popsize2 <- 200

## Config 3
recpars3 <- list(name = "recombination_blxAlphaBeta", alpha = 0.4, beta = 0.4) 
mutpars3 <- list(name = "mutation_rand", f = 4)
popsize3 <- 230

## Config 4
recpars4 <- list(name = "recombination_geo", alpha = 0.6)
mutpars4 <- list(name = "mutation_rand", f = 1.2)
popsize4 <- 70
```

Cada observação individual do desempenho do algoritmo com um dado operador pode ser obtida através dos comandos abaixo:

``` {r block4, eval = FALSE}
# Run algorithm on problem:
out <- ExpDE(popsize  = popsizeX, 
             mutpars  = mutparsX, 
             recpars  = recparsX, 
             selpars  = selpars, 
             stopcrit = stopcrit, 
             probpars = probpars,
             showpars = list(show.iters = "dots",
                             showevery  = 20))

# Extract observation:
out$Fbest
```

\noindent onde _popsizeX_, _mutparsX_ a _recparsX_ devem ser substituídos pelas 
variáveis apropriadas (e.g., _popsize1_, _popsize2_ etc.).


## Outras definições

Este estudo de caso consiste das seguintes etapas:

1. Formulação das hipóteses de teste;
1. Cálculo do tamanho amostral;
1. Coleta e tabulação dos dados;
1. Teste das hipóteses;
1. Estimação dos tamanhos de efeito e dos intervalos de confiança;
1. Verificação das premissas dos testes;
1. Derivação de conclusões;
1. Discussão sobre possíveis limitações do estudo e sugestões de melhoria.

Lembre-se que as conclusões devem ser colocadas no contexto das perguntas 
técnicas de interesse.


## Relatório

Cada equipe deverá entregar um relatório detalhando o experimento e a análise 
dos dados. O relatório será avaliado de acordo com os seguintes critérios:

- Obediência ao formato determinado (ver abaixo);
- Reproducibilidade dos resultados;
- Qualidade técnica;
- Estrutura da argumentação;
- Correto uso da linguagem (gramática, ortografia, etc.);

O relatório deve *obrigatoriamente* ser produzido utilizando [R Markdown](http://rmarkdown.rstudio.com) (opcionalmente utilizando estilos 
distintos, como o do presente documento), e deve conter todo o código 
necessário para a reprodução da análise obtida, embutido na forma de blocos de 
código no documento. Os grupos devem enviar:

- O arquivo **.Rmd** para geração do relatório.
- O arquivo **.pdf** compilado a partir do **.Rmd**.
- O arquivo de dados utilizado, em formato **.csv**.

O arquivo **.Rmd** deve ser capaz de ser compilado em um pdf sem erros, e deve 
assumir que o arquivo de dados se encontra no mesmo diretório do arquivo do 
relatório. Modelos de estudos de caso estão disponíveis no repositório da 
disciplina no github. 
Caso a equipe deseje utilizar o estilo do presente documento, pode consultar seu 
código-fonte no repositório (note que o mesmo requer a instalação do pacote 
_pinp_).

**Importante**: Salve seu arquivo **.Rmd** em UTF-8 (para evitar erros na 
compilação em outros sistemas).
**Importante**: Inclua no relatório os papéis desempenhados por cada membro da 
equipe (Relator, Verificador etc.)

Relatórios serão aceitos em português, inglês ou espanhol.


## Entrega

Os arquivos deverão ser enviados via _e-mail_ para o endereço [fcampelo@ufmg.br](fcampelo@ufmg.br). O título do e-mail deve seguir o padrão "**[EEE933_2017-2_EC03] Nome_da_equipe**" (sem as aspas). A data-limite para o 
recebimento dos arquivos é **terça-feira (07/11) às 11:00h**
