---
title: EEE933 - Planejamento e Análise de Experimentos

# Use letters for affiliations
author:
  - name: Estudo de caso 03

# For footer text  TODO(fold into template, allow free form two-authors)
#lead_author_surname: ELE077 - TC1

# Place DOI URL or CRAN Package URL here
#doi: "https://cran.r-project.org/package=YourPackage"

# Abstract
abstract: |
  Experimento: Comparação de desempenho de duas configurações de um algoritmo de otimização

# Optional: Acknowledgements
# acknowledgements: |
#   This template package builds upon, and extends, the work of the excellent 
#   [rticles](https://cran.r-project.org/package=rticles) package, and both rely on
#   the [PNAS LaTeX](http://www.pnas.org/site/authors/latex.xhtml) macros. Both sources
#   are gratefully acknowledged as this work would not have been possible without them.
#   Our extensions are under the same respective licensing term 
#   ([GPL-3](https://www.gnu.org/licenses/gpl-3.0.en.html) and
#   [LPPL (>= 1.3)](https://www.latex-project.org/lppl/)).

# Optional: One or more keywords
# keywords:
#   - one
#   - two
#   - optional
#   - keywords
#   - here

# Font size of the document, values of 9pt (default), 10pt, 11pt and 12pt
fontsize: 11pt

# Optional: Force one-column layout, default is two-column
one_column: true

# Optional: Enables lineo mode, but only if one_column mode is also true
#lineno: true

# Optional: Enable one-sided layout, default is two-sided
#one_sided: true

# Optional: Enable section numbering, default is unnumbered
#numbersections: true

# Optional: Specify the depth of section number, default is 5
#secnumdepth: 5

# Optional: Bibliography 
bibliography: CS03.bib

# Optional: Enable a 'Draft' watermark on the document
#watermark: true

# Customize footer, eg by referencing the vignette
#footer_contents: "YourPackage Vignette"

# Optional: Skip inserting final break between acknowledgements, default is false
skip_final_break: true

# Produce a pinp document
output: pinp::pinp


# Required: Vignette metadata for inclusion in a package.
#vignette: >
#  %\VignetteIndexEntry{YourPackage-vignetteentry}
#  %\VignetteKeywords{YourPackage, r, anotherkeyword}
#  %\VignettePackage{YourPackage}
#  %\VignetteEngine{knitr::rmarkdown}
---

## Apresentação

Algoritmos baseados em populações são uma alternativa comum para a solução de 
problemas de otimização em engenharia. Tais algoritmos normalmente consistem de 
um ciclo iterativo, no qual um conjunto de soluções-candidatas ao problema são 
repetidamente sujeitas a operadores de variação e seleção, de forma a promover 
uma exploração do espaço de variáveis do problema em busca de um ponto de ótimo 
(máximo ou mínimo) de uma dada função-objetivo.

Dentre estes algoritmos, um método que tem sido bastante utilizado nos últimos 
anos é conhecido como _evolução diferencial_ (DE, do inglês 
_differential evolution_)[@Storn1997]. De forma simplificada, este método é composto pelos 
seguintes passos:

0. Entrada: $N,\ n_{iter},\ recpars,\ mutpars$ 
1. $t \leftarrow 0$
2. $X_t \leftarrow \{\vec{x}_1, \vec{x}_2, \ldots, \vec{x}_N\}$ (população inicial)
3. $\vec{f}_t \leftarrow f(X_t)$ 
4. Enquanto ($t < n_{iter}$)
    1. $V_t \leftarrow$ mutação($X_t,\ mutpars$)
    2. $U_t \leftarrow$ recombinação($X_t,\ V_t,\ recpars$)
    3. $\vec{j}_t \leftarrow f(U_t)$ 
    4. $(X_{t+1},\ \vec{f}_{t+1}) \leftarrow$ seleção($X_t,\ U_t,\ \vec{f}_t,\ \vec{j}_t$)
    5. $t \leftarrow t + 1$
5. Saída: $(X_t,\ \vec{f}_t)$
    
Suponha que um pesquisador está interessado em investigar o efeito de duas configurações distintas deste algoritmo em seu desempenho para uma dada classe de problemas de otimização.

## Atividades

Como forma de análise deste problema, cada equipe terá como tarefa a comparação experimental de duas configurações em uma classe de problemas, representada por um conjunto de instâncias de teste. O objetivo deste estudo é responder às seguintes perguntas:

\begin{center}\textit{Há alguma diferença no desempenho médio do algoritmo quando equipado com estas diferentes configurações, \textbf{para a classe de problemas de interesse}? Caso haja, qual a melhor configuração em termos de desempenho médio (atenção: quanto \textit{menor} o valor retornado, melhor o algoritmo), e qual a magnitude das diferenças encontradas? Há alguma configuração que deva ser recomendada em relação à outra?}\end{center} 

Os seguintes parâmetros experimentais são dados para este estudo:

- Mínima diferença de importância prática (padronizada): ($d^* = \delta^*/\sigma$) = 0.5
- Significância desejada: $\alpha = 0.05$
- Potência mínima desejada (para o caso $d = d^*$): $\pi = 1 - \beta = 0.8$

## Informações operacionais

Para a execução dos experimentos, instale os pacotes `ExpDE` [@Campelo2016] e `smoof` [@smoof]:

```{r block1, eval=FALSE}
install.packages("ExpDE")
install.packages("smoof")
```

A classe de funções de interesse para este teste é composta por funções Rosenbrock [@rosenbrock] [@Fobjs] de dimensão entre 2 e 150. Para gerar uma função de Rosenbrock de uma dada dimensão $dim$, faça:

```{r block1b, eval = TRUE}
suppressPackageStartupMessages(library(smoof))

# FOR INSTANCE: set dim = 10
dim <- 10

fn <- function(X){
  if(!is.matrix(X)) X <- matrix(X, nrow = 1) # <- if a single vector is passed as X

  Y <- apply(X, MARGIN = 1, 
             FUN = smoof::makeRosenbrockFunction(dimensions = dim))
  
  return(Y)
}

# testing the function on a matrix composed of 2 points
X <- matrix(runif(20), nrow = 2)
fn(X)
```

Os limites das variáveis para uma dada função Rosenbrock de dimensão $dim$ são dados por: $-5\leq x_i\leq 10,~i=1,\dotsc,dim$. Para o problema de dimensão $dim$, os seguintes parâmetros são dados:

```{r block2b, eval=FALSE}
# FOR INSTANCE: set dim = 10
dim <- 10

selpars  <- list(name  = "selection_standard")
stopcrit <- list(names = "stop_maxeval", maxevals = 5000 * dim, maxiter = 100 * dim)
probpars <- list(name  = "fn", xmin  = rep(-5, dim), xmax  = rep(10, dim))
popsize = 5 * dim
```
\newpage
As configurações que deverão ser comparadas por cada equipe passaram por uma etapa anterior de ajuste de parâmetros. Suas definições são dadas por:

``` {r block3a, eval = FALSE}
# Equipe A

## Config 1
recpars1 <- list(name = "recombination_arith") 
mutpars1 <- list(name = "mutation_rand", f = 4)

## Config 2
recpars2 <- list(name = "recombination_bin", cr = 0.7) 
mutpars2 <- list(name = "mutation_best", f = 3)
```

``` {r block3b, eval = FALSE}
# Equipe B

## Config 1
recpars1 <- list(name = "recombination_exp", cr = 0.6)
mutpars1 <- list(name = "mutation_best", f = 2)
    
## Config 2
recpars2 <- list(name = "recombination_geo", alpha = 0.6)
mutpars2 <- list(name = "mutation_rand", f = 1.2)
```

``` {r block3c, eval = FALSE}
# Equipe C

## Config 1
recpars1 <- list(name = "recombination_blxAlphaBeta", alpha = 0, beta = 0)
mutpars1 <- list(name = "mutation_rand", f = 4)

## Config 2
recpars2 <- list(name = "recombination_linear")
mutpars2 <- list(name = "mutation_rand", f = 1.5)
```

``` {r block3d, eval = FALSE}
# Equipe D

## Config 1
recpars1 <- list(name = "recombination_blxAlphaBeta", alpha = 0.4, beta = 0.4) 
mutpars1 <- list(name = "mutation_rand", f = 4)

## Config 2
recpars2 <- list(name = "recombination_eigen", othername = "recombination_bin", cr = 0.9) 
mutpars2 <- list(name = "mutation_best", f = 2.8)
```
\newpage
``` {r block3e, eval = FALSE}
# Equipe E

## Config 1
recpars1 <- list(name = "recombination_lbga")
mutpars1 <- list(name = "mutation_rand", f = 4.5)

## Config 2
recpars2 <- list(name = "recombination_blxAlphaBeta", alpha = 0.1, beta = 0.4)
mutpars2 <- list(name = "mutation_rand", f = 3)
```

``` {r block3f, eval = FALSE}
# Equipe F

## Config 1
recpars1 <- list(name = "recombination_mmax", lambda = 0.25)
mutpars1 <- list(name = "mutation_best", f = 4)

## Config 2
recpars1 <- list(name = "recombination_npoint", N = dim / 2)
mutpars1 <- list(name = "mutation_rand", f = 2.2)
```

``` {r block3g, eval = FALSE}
# Equipe G

## Config 1
recpars1 <- list(name = "recombination_blxAlphaBeta", alpha = 0, beta = 0)
mutpars1 <- list(name = "mutation_rand", f = 4)

## Config 2
recpars2 <- list(name = "recombination_exp", cr = 0.6)
mutpars2 <- list(name = "mutation_best", f = 2)
```

``` {r block3h, eval = FALSE}
# Equipe H

## Config 1
recpars1 <- list(name = "recombination_eigen", 
                 othername = "recombination_bin", cr = 0.9) 
mutpars1 <- list(name = "mutation_best", f = 2.8)

## Config 2
recpars2 <- list(name = "recombination_sbx", eta = 90)
mutpars2 <- list(name = "mutation_best", f = 4.5)
```
\newpage
``` {r block3i, eval = FALSE}
# Equipe I

## Config 1
recpars1 <- list(name = "recombination_blxAlphaBeta", alpha = 0.4, beta = 0.4) 
mutpars1 <- list(name = "mutation_rand", f = 4)

## Config 2
recpars2 <- list(name = "recombination_wright")
mutpars2 <- list(name = "mutation_best", f = 4.8)
```

``` {r block3j, eval = FALSE}
# Equipe J

## Config 1
recpars1 <- list(name = "recombination_mmax", lambda = 0.25)
mutpars1 <- list(name = "mutation_best", f = 4)

## Config 2
recpars2 <- list(name = "recombination_geo", alpha = 0.6)
mutpars2 <- list(name = "mutation_rand", f = 1.2)

```

Cada observação individual do desempenho do algoritmo equipado com um dado operador pode ser obtida através dos comandos abaixo:

``` {r block4, eval = FALSE}
suppressPackageStartupMessages(library(ExpDE))

# Run algorithm on problem:
out <- ExpDE(mutpars  = mutparsX, 
             recpars  = recparsX, 
             popsize  = popsize, 
             selpars  = selpars, 
             stopcrit = stopcrit, 
             probpars = probpars,
             showpars = list(show.iters = "dots", showevery  = 20))

# Extract observation:
out$Fbest
```

\noindent onde _mutparsX_ e _recparsX_ devem ser substituídos pelas 
variáveis apropriadas (e.g., _mutpars1_, _mutpars2_ etc.).



## Outras definições

Este estudo de caso consiste das seguintes etapas:

1. Formulação das hipóteses de teste;
1. Cálculo dos tamanhos amostrais (quantas instâncias testar? Quantas repetições de cada algoritmo por instância?);
1. Coleta e tabulação dos dados;
1. Teste das hipóteses;
1. Estimação da magnitude da diferença entre os métodos (incluindo intervalo de confiança);
1. Verificação das premissas dos testes;
1. Derivação de conclusões;
1. Discussão sobre possíveis limitações do estudo e sugestões de melhoria.

Lembre-se que as conclusões devem ser colocadas no contexto das perguntas 
técnicas de interesse.

**Importante:** Após a definição do número de instâncias necessárias, as dimensões a serem utilizadas deverão ser amostradas no intervalo de dimensões que define a classe de problemas de interesse, isso é, $dim\in\left[2,150\right]$.

**Dica:** Embora não resolva todos os problemas deste estudo de caso, o artigo _Sample size estimation for power and accuracy in the experimental comparison of algorithms_ ([https://link.springer.com/article/10.1007%2Fs10732-018-9396-7](https://link.springer.com/article/10.1007%2Fs10732-018-9396-7)) pode ser interessante em termos de uma melhor compreensão dos aspectos estatísticos deste tipo de comparação.

## Relatório

Cada equipe deverá entregar um relatório detalhando o experimento e a análise 
dos dados. O relatório será avaliado de acordo com os seguintes critérios:

- Obediência ao formato determinado (ver abaixo);
- Reproducibilidade dos resultados;
- Qualidade técnica;
- Estrutura da argumentação;
- Correto uso da linguagem (gramática, ortografia, etc.);

O relatório deve *obrigatoriamente* ser produzido utilizando [R Markdown](http://rmarkdown.rstudio.com) (opcionalmente utilizando estilos 
distintos, como o do presente documento), e deve conter todo o código 
necessário para a reprodução da análise obtida, embutido na forma de blocos de 
código no documento. Os grupos devem enviar:

- O arquivo **.Rmd** para geração do relatório.
- O arquivo **.pdf** compilado a partir do **.Rmd**.
- O arquivo de dados utilizado, em formato **.csv**.

O arquivo **.Rmd** deve ser capaz de ser compilado em um pdf sem erros, e deve 
assumir que o arquivo de dados se encontra no mesmo diretório do arquivo do 
relatório. Modelos de estudos de caso estão disponíveis no repositório da 
disciplina no github. 
Caso a equipe deseje utilizar o estilo do presente documento, pode consultar seu 
código-fonte no repositório (note que o mesmo requer a instalação do pacote 
_pinp_).

**Importante**: Salve seu arquivo **.Rmd** em UTF-8 (para evitar erros na 
compilação em outros sistemas).
**Importante**: Inclua no relatório os papéis desempenhados por cada membro da 
equipe (Relator, Verificador etc.)

Relatórios serão aceitos em português ou inglês.


## Entrega

Os arquivos relativos a este estudo de caso (pdf + rmd + csv) deverão ser comprimidos em um .ZIP e submetidos via Moodle, na atividade **Case Study 03**, até a data-limite de **Quarta-feira, 24 de outubro de 2018, às 23:55h**. Após esta data o sistema estará fechado para recebimento. 

**Importante**: Apenas uma submissão por equipe é necessária.

**Importante**: Relatórios não serão recebidos por e-mail ou em formato impresso.
