---
title           : "EEE933 - Estudo de Caso 04"
author          : "Comparação de desempenho de operadores em um algoritmo de otimização"
bibliography    : CS04.bib
output          : pdf_document
---

## Apresentação

Algoritmos baseados em populações são uma alternativa comum para a solução de 
problemas de otimização em engenharia. Tais algoritmos normalmente consistem de 
um ciclo iterativo, no qual um conjunto de soluções-candidatas ao problema são 
repetidamente sujeitas a operadores de variação e seleção, de forma a promover 
uma exploração do espaço de variáveis do problema em busca de um ponto de ótimo 
(máximo ou mínimo) de uma dada função-objetivo.

Dentre estes algoritmos, um método que tem sido bastante utilizado nos últimos 
anos é conhecido como _evolução diferencial_ (DE do inglês 
_differential evolution_)[@Storn1997]. De forma simplificada, este método é composto pelos 
seguintes passos:

0. Entrada: $N,\ n_{iter},\ recpars,\ mutpars$ 
1. $t \leftarrow 0$
2. $X_t \leftarrow \{\vec{x}_1, \vec{x}_2, \ldots, \vec{x}_N\}$ (população inicial)
3. $\vec{f}_t \leftarrow f(X_t)$ 
4. Enquanto ($t < n_{iter}$)
    1. $V_t \leftarrow$ mutação($X_t,\ mutpars$)
    2. $U_t \leftarrow$ recombinação($X_t,\ V_t,\ recpars$)
    3. $\vec{j}_t \leftarrow f(U_t)$ 
    4. $(X_{t+1},\ \vec{f}_{t+1}) \leftarrow$ seleção($X_t,\ U_t,\ \vec{f}_t,\ \vec{j}_t$)
    5. $t \leftarrow t + 1$
5. Saída: $(X_t,\ \vec{f}_t)$
    
Suponha que um pesquisador está interessado em investigar o efeito de diferentes operadores de _recombinação_ (etapa **4.2**) no desempenho do algoritmo para uma dada classe de problemas. Para tal, o mesmo implementa o algoritmo e diversos operadores de forma padronizada, na forma do pacote [ExpDE](https://cran.r-project.org/web/packages/ExpDE/)[@Campelo2016], cuja versão de desenvolvimento encontra-se [disponível no Github](https://github.com/fcampelo/ExpDE/tree/devel).


## Atividades

Como forma de análise preliminar deste problema, cada grupo terá como tarefa a comparação experimental de alguns operadores de recombinação, em um único problema de teste. O objetivo deste estudo é responder às perguntas:

\begin{center}\textit{Há alguma diferença no desempenho médio do algoritmo quando equipado com estes diferentes operadores, para o problema de teste utilizado? Caso haja, qual o melhor operador em termos de desempenho médio (quanto \textit{menor} o valor retornado, melhor o algoritmo), e qual a magnitude das diferenças encontradas? Há algum operador que deva ser recomendado em relação aos demais?}\end{center} 

Os seguintes parâmetros experimentais são dados para este estudo:

- Mínima diferença de importância prática entre qualquer par de algoritmos (padronizada, em termos do coeficiente _d_ de Cohen): ($d^* = \delta^*/\sigma$) = 0.25
- Significância desejada: $\alpha = 0.05$
- Potência mínima desejada (para o caso $d = d^*$): $\pi = 1 - \beta = 0.85$

## Informações operacionais

Para instalar e carregar o pacote no computador, os seguintes comandos podem ser utilizados:

```{r block1, eval=FALSE}
install.packages("ExpDE")
library(ExpDE)
```

Os parâmetros fixos do algoritmo (ao longo de toda a experimentação) são dados por:

```{r block2, eval=FALSE}
selpars  <- list(name  = "selection_standard")
stopcrit <- list(names = "stop_maxeval", maxevals = 60000, maxiter = 1000)
probpars <- list(name  = "sphere", xmin  = -seq(1,20), xmax  = 20 + 5 * seq(5, 24))
```

Os operadores de recombinação que deverão ser comparados por cada grupo passaram por uma etapa anterior de ajuste de parâmetros. Suas configurações são dadas por:

``` {r block3a, eval = FALSE}
# Equipe *We R Group*

## Arithmetic recombination
recpars1 <- list(name = "recombination_arith") 
mutpars1 <- list(name = "mutation_rand", f = 4)
popsize1 <- 300

## Binomial recombination
recpars2 <- list(name = "recombination_bin", cr = 0.7) 
mutpars2 <- list(name = "mutation_best", f = 3)
popsize2 <- 300

## BLX-alpha recombination
recpars3 <- list(name = "recombination_blxAlphaBeta", alpha = 0.4, beta = 0.4) 
mutpars3 <- list(name = "mutation_rand", f = 4)
popsize3 <- 230

## Eigenvector-based binomial recombination
recpars4 <- list(name = "recombination_eigen", othername = "recombination_bin", cr = 0.9) 
mutpars4 <- list(name = "mutation_best", f = 2.8)
popsize4 <- 85
```

``` {r block3b, eval = FALSE}
# Equipe *Corcel Team*

## Exponential Recombination
recpars1 <- list(name = "recombination_exp", cr = 0.6)
mutpars1 <- list(name = "mutation_best", f = 2)
popsize1 <- 130
    
## Geometric recombination
recpars2 <- list(name = "recombination_geo", alpha = 0.6)
mutpars2 <- list(name = "mutation_rand", f = 1.2)
popsize2 <- 70

## Linear BGA recombination
recpars3 <- list(name = "recombination_lbga")
mutpars3 <- list(name = "mutation_rand", f = 4.5)
popsize3 <- 300

## BLX-alpha-beta recombination
recpars4 <- list(name = "recombination_blxAlphaBeta", alpha = 0.1, beta = 0.4)
mutpars4 <- list(name = "mutation_rand", f = 3)
popsize4 <- 80
```

``` {r block3c, eval = FALSE}
# Equipe *Grupo 2*

## Flat recombination
recpars1 <- list(name = "recombination_blxAlphaBeta", alpha = 0, beta = 0)
mutpars1 <- list(name = "mutation_rand", f = 4)
popsize1 <- 200

## Linear recombination
recpars2 <- list(name = "recombination_linear")
mutpars2 <- list(name = "mutation_rand", f = 1.5)
popsize2 <- 250

## Min-max recombination
recpars3 <- list(name = "recombination_mmax", lambda = 0.25)
mutpars3 <- list(name = "mutation_best", f = 4)
popsize3 <- 375

## N-point recombination
recpars4 <- list(name = "recombination_npoint", N = 17)
mutpars4 <- list(name = "mutation_rand", f = 2.2)
popsize4 <- 225
```

``` {r block3d, eval = FALSE}
# Equipe *Mythbusters*

## One-point recombination
recpars1 <- list(name = "recombination_onepoint", K = 17)
mutpars1 <- list(name = "mutation_best", f = 2.4)
popsize1 <- 225

## P-best recombination
recpars2 <- list(name = "recombination_pbest", cr = 0.25)
mutpars2 <- list(name = "mutation_rand", f = 3.5)
popsize2 <- 325

## SBX recombination
recpars3 <- list(name = "recombination_sbx", eta = 90)
mutpars3 <- list(name = "mutation_best", f = 4.5)
popsize3 <- 200

## Wright recombination
recpars4 <- list(name = "recombination_wright")
mutpars4 <- list(name = "mutation_best", f = 4.8)
popsize4 <- 113
```

``` {r block3e, eval = FALSE}
# Equipe *Ta tranquilo ta lascado*

## Eigenvector-based binomial recombination
recpars1 <- list(name = "recombination_eigen", othername = "recombination_bin", cr = 0.9) 
mutpars1 <- list(name = "mutation_best", f = 2.8)
popsize1 <- 85

## SBX recombination
recpars2 <- list(name = "recombination_sbx", eta = 90)
mutpars2 <- list(name = "mutation_best", f = 4.5)
popsize2 <- 200

## Linear recombination
recpars3 <- list(name = "recombination_linear")
mutpars3 <- list(name = "mutation_rand", f = 1.5)
popsize3 <- 250

## BLX-alpha-beta recombination
recpars4 <- list(name = "recombination_blxAlphaBeta", alpha = 0.1, beta = 0.4)
mutpars4 <- list(name = "mutation_rand", f = 3)
popsize4 <- 80
```

``` {r block3f, eval = FALSE}
# Equipe *Time 7*

## One-point recombination
recpars1 <- list(name = "recombination_onepoint", K = 17)
mutpars1 <- list(name = "mutation_best", f = 2.4)
popsize1 <- 225

## Min-max recombination
recpars2 <- list(name = "recombination_mmax", lambda = 0.25)
mutpars2 <- list(name = "mutation_best", f = 4)
popsize2 <- 375

## P-best recombination
recpars3 <- list(name = "recombination_pbest", cr = 0.25)
mutpars3 <- list(name = "mutation_rand", f = 3.5)
popsize3 <- 325

## Geometric recombination
recpars4 <- list(name = "recombination_geo", alpha = 0.6)
mutpars4 <- list(name = "mutation_rand", f = 1.2)
popsize4 <- 70
```

``` {r block3g, eval = FALSE}
# Equipe *Team 5*

## Flat recombination
recpars1 <- list(name = "recombination_blxAlphaBeta", alpha = 0, beta = 0)
mutpars1 <- list(name = "mutation_rand", f = 4)
popsize1 <- 200

## Exponential Recombination
recpars2 <- list(name = "recombination_exp", cr = 0.6)
mutpars2 <- list(name = "mutation_best", f = 2)
popsize2 <- 130

## BLX-alpha recombination
recpars3 <- list(name = "recombination_blxAlphaBeta", alpha = 0.4, beta = 0.4) 
mutpars3 <- list(name = "mutation_rand", f = 4)
popsize3 <- 230

## Wright recombination
recpars4 <- list(name = "recombination_wright")
mutpars4 <- list(name = "mutation_best", f = 4.8)
popsize4 <- 113
```


Cada observação individual do desempenho do algoritmo com um dado operador pode ser obtida através dos comandos abaixo:

``` {r block4, eval = FALSE}
out <- ExpDE(popsizeX, mutparsX, recparsX, selpars, stopcrit, probpars)
out$Fbest
```

\noindent onde _popsizeX_, _mutparsX_ a _recparsX_ devem ser substituídos pelas variáveis apropriadas.


## Outras definições

Este estudo de caso consiste das seguintes etapas:

1. Formulação das hipóteses de teste;
1. Cálculo do tamanho amostral;
1. Coleta e tabulação dos dados;
1. Teste das hipóteses;
1. Estimação dos tamanhos de efeito e dos intervalos de confiança;
1. Verificação das premissas dos testes;
1. Derivação de conclusões;
1. Discussão sobre possíveis limitações do estudo e sugestões de melhoria.

Lembre-se que as conclusões devem ser colocadas no contexto da pergunta técnica de interesse.

## Relatório
Cada grupo deverá entregar um relatório detalhando o experimento e a análise dos dados. O relatório será avaliado de acordo com os seguintes critérios:

- Obediência ao formato determinado (ver abaixo);
- Reproducibilidade dos resultados;
- Qualidade técnica;
- Estrutura da argumentação;
- Correto uso da linguagem (gramática, ortografia, etc.);

O relatório deve *obrigatoriamente* ser produzido utilizando [R Markdown](http://rmarkdown.rstudio.com), e deve conter todo o código necessário para a reprodução da análise obtida, embutido na forma de blocos de código no documento. Os grupos devem enviar:

- O arquivo **.Rmd** do relatório.
- O arquivo de dados utilizado.

O arquivo **.Rmd** deve ser capaz de ser compilado em um pdf sem erros, e deve assumir que o arquivo de dados se encontra no mesmo diretório do arquivo do relatório. Modelos de estudos de caso estão disponíveis  [aqui](https://github.com/fcampelo/Design-and-Analysis-of-Experiments/tree/master/Grading/Report%20template) e [aqui](https://github.com/fcampelo/Design-and-Analysis-of-Experiments/tree/master/Grading/Case%20Studies/Report%20Examples). 

**Importante**: Salve seu arquivo **.Rmd** em UTF-8 (para evitar erros na compilação em outros sistemas).
**Importante**: Inclua no relatório os papéis desempenhados por cada membro da equipe (Relator, Verificador etc.)

Relatórios serão aceitos em português, inglês ou espanhol.

## Entrega
Os arquivos deverão ser enviados via _e-mail_ para o endereço [fcampelo@ufmg.br](fcampelo@ufmg.br). O título do e-mail deve seguir o padrão "**[EEE933_2016-1_EC04] Nome_da_equipe**" (sem as aspas). A data-limite para o recebimento dos arquivos é **segunda-feira (16/05) às 11:00h**

## Referências